【裁判字號】    99,抗,1595
【裁判日期】    991117
【裁判案由】    再審之訴
【裁判全文】
臺灣高等法院民事裁定                  99年度抗字第1595號
抗  告  人  乙○○
代  理  人  王耀安律師
相  對  人  甲○○
代  理  人  劉師婷律師
抗告人因與相對人間再審之訴事件，對於中華民國99年9月10日
臺灣臺北地方法院99年度再字第5號所為裁定提起抗告，本院裁
定如下：
    主  文
抗告駁回。
抗告訴訟費用由抗告人負擔。
    理  由
一、按再審之訴，應於30日之不變期間內提起。前項期間，自判
    決確定時起算，判決於送達前確定者，自送達時起算；其再
    審之理由發生或知悉在後者，均自知悉時起算。但自判決確
    定後已逾5 年者，不得提起。再審之訴不合法者，法院應以
    裁定駁回之。民事訴訟法第500條第1、 2項、第502條第1項
    分別定有明文可參。
二、本件抗告人於原法院提起再審主張：原法院98年度訴字第87
    號確定判決主文所載拆除建物之坪數面積9.56平方公尺，及
    該判決之附圖有誤，致伊於法院強制執行前，自行將判決附
    圖所示B部分面積9. 56平方公尺之增建物拆除，惟書記官會
    同地政人員於民國99年1月13日及同年3月10日至現場履勘時
    ，台北市古亭地政事務所之測量人員黃昭瑋已承認當初進行
    建物測量時，確實有疏失，正確的建物拆除坪數應僅有7.06
    平方公尺。而原確定判決係憑藉地政人員至測量結果作為認
    定增建物之範圍，該地政人員之測量結果乃屬行政處分，今
    黃昭瑋自承疏失，足見確定判決基礎之行政處分已變更；又
    伊於99年3 月10日始發現本案有未經斟酌之證物，即測量圖
    之證物早已存在，原確定判決漏未斟酌，爰依民事訴訟法第
    496條第1項第11款及第13款規定，提起本件再審之訴。
三、原法院以：
  (一)本件抗告人係於99年3 月26日對原法院98年度訴字第87號確
    定判決提起再審之訴，而該判決係於98年7月9日分別送達抗
    告人即再審原告與相對人即再審被告，兩造皆未提起上訴，
    故該判決確定之日期為98年7 月29日，有送達回證及原法院
    民事判決確定證明書在卷可稽。
  (二)抗告人雖主張其於99年3 月10日方知悉確定判決測量結果有
    誤，故再審之30日不變期間應自該時點起算云云，並提出99
    年3月10日執行（勘測）筆錄為其證明方法。然查：
    1.依99年1 月13日執行（勘測）筆錄所載：「債權人（即相
      對人）導至現場，債務人（即抗告人）在場，應拆遷部分
      大都已完成，雙方爭執界址部分，請地政人員於界址噴漆
      2 點紅漆為界址，界址以外屬應拆之部分，當事人若認有
      疑義，請於10日內向本院提異議，逾期視為確定界址，本
      件執行完畢。」可見抗告人於99年1 月13日時即對確定判
      決測量結果有所爭執。
    2.又抗告人再審訴狀所載略以：「99年1 月13日法院書記官
      會同地政處人員進行拆後實地勘查，過程中再審被告（即
      相對人）強力主導測量，地政處人員於此拆後所呈現的地
      貌中，發現丈量圖中B 部分，再審被告之土地界址與再審
      原告之建築物界址仍有重疊之處，土地界址跨入再審原告
      建築物內約15公分。地政人員承認此疏失... 。在場書記
      官在斟酌法官原判決文之精神後，裁定此B 區之已登記露
      台部分應予免拆，並實地標出再審原告所屬建物所登記之
      建築線作為拆除基準，而此裁決經在場雙方簽名同意。」
      。而其後抗告人於99年4 月28日所提之民事再審理由補充
      狀亦同此陳述，是以抗告人原即主張其於99年1 月13日時
      即知悉再審理由。後抗告人於99年7 月27日所提之民事陳
      報補正狀雖改稱其於99年3 月10日方知悉再審理由，惟抗
      告人此一先後矛盾之陳述，顯係為規避再審不變期間之限
      制，是抗告人後一主張尚難採信。
    3.上開98年度訴字第87號判決既已於98年7 月29日確定，而
      抗告人係於99年1 月13日知悉再審理由，則抗告人遲至99
      年3 月26日方提起本件再審之訴，顯已逾越30日之不變期
      間，其再審為不合法。原法院爰裁定駁回其再審之訴，經
      核並無不合。
四、抗告人抗告意旨以本件確有合於民事訴訟法第496條第1項第
    11款及第13款規定之情形云云，而其所謂上開第13款之證物
    係指99年3 月10日至現場履勘時之執行筆錄，查該筆錄係判
    決確定後之執行筆錄，並非審判期間存在且未經斟酌之證物
    ，自不合於上開第第13款之規定。另抗告人所謂上開第11款
    之行政處分係指99年3 月10日台北市古亭地政事務所之測量
    人員黃昭瑋所為之測量，惟查該測量人員係協助執行人員依
    判決結果於執行時為指界而已，當時測量之結果，並未以書
    面或公文形式明確記載前後測量有何不同，難認其為行政處
    分，是抗告人上開主張亦非有理由，本件抗告為無理由，應
    予駁回。
五、據上論結，本件抗告為無理由，依民事訴訟法第95條、第78
    條，裁定如主文。
中    華    民    國    99    年    11    月    17    日
                  民事第一庭
                      審判長法  官  吳謙仁
                            法  官  李瓊蔭
                            法  官  蘇瑞華
正本係照原本作成。
不得再抗告。
中    華    民    國    99    年    11    月    17    日
                            書記官  高澄純

司法院資訊處製作；財團法人民間司法改革基金會備份。
